臺灣桃園地方法院刑事判決　　　　　　　　　　　　八十七年度易字第三八號
　　公　訴　人　臺灣桃園地方法院檢察署檢察官
　　被　　　告　辛○○
　　　　　　　　乙○○
　　右　一　人
　　選任辯護人　甲○○
右列被告因詐欺案件，經檢察官提起公訴（八十七年度偵字第三九四七號、八十七年
度偵字第一五０三九號），本院判決如左：
    主      文
辛○○、乙○○均無罪。
    理      由
一、公訴意旨略以：被告辛○○與妻子乙○○及另一名蔡姓真實姓名、年籍均不詳之
    男子共同意圖為自己不法之所有，於民國八十六年十一月間，以購買自小客車欲
    辦理貸款為由，向告訴人「美商花旗銀行股份有限公司桃園分行（下稱花旗桃園
    分行）」申請貸款新台幣（下同）一百萬元，同日二十五日乙○○並親自前往花
    旗桃園分行，繳交辛○○所簽發用以清償期款之支票，要求該行承辦人員趕緊撥
    款，至使承辦員陷於錯誤，於尚不及辦理附條件買賣登記前，即撥款與車商，詎
    料辛○○夫妻於車商交車之後，立即將前開所購車號Ｌ九－四０一三號自小客車
    轉手過戶在丁○○名下，丁○○並立即將該車售與「國輪車業公司」之壬○○，
    再由壬○○將車售與不知情之癸○○。嗣花旗桃園分行查悉該車業已過戶，董某
    復拒絕付款，始知受騙，因認被告二人均涉犯刑法第三百三十九條第一項之詐欺
    取財罪嫌云云。
二、按犯罪事實應依證據認定之，無證據不得推定其犯罪事實，又不能證明被告犯罪
    者，應諭知無罪判決，刑事訴訟法第一百五十四條、第三百零一條第一項分別定
    有明文。訊據被告辛○○、乙○○二人均堅詞否認上開犯行，辛○○辯稱其係迄
    接獲「花旗桃園分行」之存證信函時始知有以其名義購車並向該行辦理貸款之事
    云云，另乙○○則辯稱辛○○係以開遊覽車為業，收回之帳款多為支票致家中現
    金不足，其遂欲辦理貸款希能在身邊留存現金以便週轉，乃根據報紙刊登之「貸
    款廣告」去電與某蔡姓人士洽商貸款事宜，經該「蔡先生」查詢後，告知因其仍
    有信用貸款六十萬元，依其薪額恐無法貸得款項，故建議以購車之方式辦理汽車
    貸款，事後再將車轉售取回車款並分期攤還汽車貸款，如此即與向銀行貸款之結
    果相同，其聞言方應允如斯為之且委請「蔡先生」全權處理，詎料，該「蔡先生
    」於取得汽車後隨音訊杳然，未依約將轉售之車款交還，其亦係為該人所騙，於
    向「花旗桃園分行」貸款時非即心存詐騙該銀行之意等語。
三、經查，被告乙○○於本院審理時供稱：我是對保完後才跟他（指辛○○）講要買
    車：：：（你有無跟他講說買車之目的何在？）我說我買車是為了要貸款等語（
    見本院九十一年六月七日審判筆錄），抑且，本件汽車貸款之相關文件，不論係
    「申請人」、「本票發票人」、「立授權書人」、「債務人」、「立契約書人」
    或「立書人」等有關主債務人名義之各欄均載為「辛○○」，有汽車貸款申請書
    、本票、授權書、動產擔保交易動產抵押設定登記書、貸款暨車輛動產抵押契約
    書、撥款請求書暨授權書等文件影本各一份在卷可按，辛○○於本院調查時且承
    明其上悉為其親自簽名等語（見本院易字第三０八０號卷八十七年十一月三日訊
    問筆錄），再參酌於此前，董某已曾二度向「花旗桃園分行」辦理房屋抵押貸款
    ，該二次且均係其本身親自洽辦所有手續，未曾假手他人之情，此亦據辛○○於
    本院調查時述明（見本院易字第三０八０號卷八十八年二月十二日訊問筆錄），
    據而可徵其對貸款手續已相當熟稔，職是，既屬熟稔，則其在各項汽車貸款文件
    上有關主債務人名義之相關欄位內簽名之際，單由所簽位置及內容觀之，焉有不
    知其本身即為借款人之可能？又既知有借款之事，自會詳探細詢其目的及用途，
    從而稽此狀，至徵乙○○於本院審理時之供述屬實，據此，是辛○○至遲於對保
    簽寫貸款文件之時，旋已知悉有購車之事，且此目的並係在取得貸款之情，極為
    灼然。辛○○辯稱係迄接獲「花旗桃園分行」之存證信函始悉云云，顯違事實，
    不足採信。次查，八十六年十二月至八十七年六月，辛○○受領之薪資總額為三
    十七萬八千九百十九元，有卷存扣繳憑單一紙為佐，換算每月薪額有五萬餘元，
    再加上其妻乙○○之月薪三萬餘元，此經吳女於本院調查時述明（見本院易字第
    三０八０號卷八十八年十月二十六日訊問筆錄），家庭月收入固尚稱豐厚，然則
    ，辛○○每月須繳付二筆抵押貸款本息之總額為二萬九千九百四十四元，有「花
    旗桃園分行」提供之貸款文件存卷可參，除此之外，乙○○猶有中國農民銀行之
    信用貸款六十萬元須按月攤還本息，此經吳女於本院調查時陳明（見本院八十八
    年度易字第一三一五號卷八十八年九月十四日訊問筆錄），因之，扣除每月固定
    應付之貸款本息後，剩餘所得持以支應本件汽車貸款每月應攤付額二萬六千八百
    二十七元，雖不致力有未逮，惟必使家庭生活處於縮衣節食之景況，董氏夫妻二
    人當不致僅圖為購買非屬生活必需之進口百萬名車而坐令家庭經濟拮据不堪，衡
    此，亦見渠等購車係別具盤算，由是亦徵乙○○稱購車目的係為取得銀行之貸款
    等語屬實。再查，購車時，係自稱蔡姓人士之友人出面與「桃苗豐田汽車公司中
    山路分公司」課長己○○洽談簽約，辛○○之身分證及印章則係該公司職員丙○○前去董家辦理車貸對保手續時，順道取回公司轉交己○○，八十六年十一月二
    十五日交車時，係簽約之人偕同另二名友人前來取車，己○○同時將辛○○之身
    分證及印章交付前來取車之該三人，後該車經人先於同年月二十六日申請補發汽
    車新領牌登照登記書再於同日過戶給丁○○，嗣係丁○○出面將車以九十八萬元
    售予「國輪車業公司」之壬○○，蔡某係當場將購車價款如數點交予丁○○，壬○○未曾見過辛○○及乙○○等各情，業據證人己○○、丙○○及壬○○分別述
    明在卷，並有汽車過戶登記書、汽車各項異動登記書等影本各一份在卷為證。顯
    見購車、交車以迄轉售之此過程中，確係由蔡姓人士或其友人、丁○○等人居間
    處理，被告二人未嘗出面，售車價款亦係由丁○○收取。又查，辛○○曾於八十
    六年十二月三十一日一次繳納二期汽車貸款本息，並於八十七年四月二十七日繳
    納第三期車貸本息，此除據告訴代理人庚○○於本院調查時述明外，且有卷存繳
    款資料一份為證，另證人即「花旗桃園分行」之法務人員戊○○則於本院調查時
    結證稱：（你有無勸被告辛○○繳錢？）有勸其正常繳款，細節再談等語（見本
    院易字第三０八０號卷八十八年五月四日訊問筆錄）。更查，嗣辛○○欠繳第四
    期以後之各期車貸時，「花旗桃園分行」隨於八十七年五月二十八具狀向本院聲
    請強制執行，且查封辛○○名下不動產即門牌號碼桃園縣龜山鄉○○○街十二號
    三樓之房地，後係以一百四十二萬七千元拍定等情，復經本院調借本院八十七年
    度執字第五九七四號民事執行卷全卷核閱無訛，另辛○○當初係以總價二百八十
    萬元購得該棟房地乙情，亦有不動產買賣契約書影本一份在卷可稽。衡情，倘被
    告董氏夫妻二人係謀與「蔡先生」、丁○○等人共同向「花旗桃園分行」騙取貸
    款，易言之，即於申辦車貸之際已心存拒繳爾後各期貸款本息之詐欺意思，依理
    必於事前設妥萬全脫身之計俾可保有不法所得之外，並免招致重損而功虧一簣，
    然查，辛○○既曾二度向「花旗桃園分行」申辦抵押貸款，經二次詳為徵信調查
    後，「花旗桃園分行」對辛○○之財產狀況自已瞭若指掌，因之，一有欠繳本息
    之枝節橫生，該行當會迅速採取各項保全行動，被告二人勢必無法全身而退，此
    當亦為渠等所能預知之事，況果不其然，「花旗桃園分行」於事後隨聲請查封拍
    賣董某名下之不動產，且係以一百四十二萬餘元之賤價拍定，以之與購入之價格
    相較，被告二人現實損失近一百四十萬元，是以即便車之轉售價款悉歸渠二人所
    有，猶不足以彌補此項財產上之重大損失，不僅如此，被告二人所賴以安居落戶
    養兒育女之唯一產業亦頓時化作烏有，演成無家可歸而須重返與董母窩居一處之
    悲慘境地，顯見所失已遠逾於不法之所能得，被告二人縱屬愚眛，要不致因利而
    令智昏瞶至此，竟膽於為此自招重損之蠢事，不寧唯是，經「花旗桃園分行」人
    員之勸說下，辛○○尚且繳納三期之車貸本息，何以故也？參酌辛○○另二筆抵
    押貸款，其中以其母名下之不動產為擔保之該筆，係始終依約按月繳納本息，至
    以其本人名下不動產擔保之該筆，則係迄「花旗桃園分行」聲請強制執行時方停
    止繳納本息，此據告訴代理人庚○○於本院調查時陳明（見本院易字第三０八０
    號卷八十八年三月五日、八十八年六月十五日訊問筆錄），可見辛○○歷來相當
    重視個人債信之情，是以細繹其仍繳納三期車貸本息之旨，無非意在勉力維持個
    人之信用，然則，設被告二人本即有意詐騙銀行之貸款，自早已將所謂個人信用
    棄之如敝屣，豈有為維持虛無之信用而再將詐取之不法所得吐出之可能？稽上二
    端，業見被告二人本無詐騙「花旗桃園分行」之意，據此，自已堪認渠二人之所
    以未能依約繳納貸款，顯係因嗣後突遇事前所未逆料之情事發生所致，再徵之辛○○曾於八十七年一月五日申請補領國民身分證，申報之身分證滅失時間為八十
    六年十二月二十日，此有補領國民身分證申請書影本一份在卷為證，且經本院於
    八十九年十二月八日當庭勘結果，董某持用者亦為八十七年一月五日補發之身分
    證等各情，顯見為辦理汽車領牌過戶之手續而交出身分證後，辛○○並未取回原
    有之身分證，由是可見「蔡先生」或丁○○等人於交車後即未與被告二人再有任
    何接觸，該等人士顯已匿避無蹤，因之，既係消蹤匿跡，音訊杳然，則其目的實
    已不言可喻，當非意在侵吞獨取轉售之車款而莫屬，從而佐上各情，具徵被告乙○○辯稱「蔡先生」於取得汽車後隨音訊杳然，未依約將轉售之車款交還，其亦
    係為該人所騙等語屬實，胥值採信。姑不論被告二人購車之真實目的為何，惟渠
    等既已依規定填具各項貸款文件及動產抵押設定契約書以向「花旗桃園分行」申
    辦貸款，且渠等之所以未依約繳納各期車貸款本息又係因事後遭「蔡先生」等人
    騙走轉售之車款所致，此核屬嗣後始生之事由，非渠二人於簽約貸款之初所能預
    見，除此之外，本件亦無任何證據足證被告二人於貸款之初即心存拒繳貸款之意
    ，準此，自未能遽認被告等有向「花旗桃園分行」詐取貸款之意思及行為。至現
    行實務上，汽車經辦理動產抵押設定登記後，監理單位皆不受理該車之過戶手續
    ，然此為相關業界人士始能熟悉之事項，被告二人既非此業中人，亦非習於車貸
    之事務，自難深明此情，再者，「蔡先生」等人固係利用「花旗桃園分行」及監
    理單位作業之疏漏，於該銀行未及辦理動產抵押設定登之前，即以謊報汽車新領
    牌登記書遺失並申請補發之方式，率先將車過戶予丁○○，第查，「蔡先生」等
    人既有意詐騙被告二人，則為免悉情卻步，裹足不前致渠等精構巧思之舉無以竟
    其功，對此過程中須為之不法行徑當不致向被告二人坦言相告，則被告二人焉能
    洞悉箇中另有蹊蹺之處？是以即令「蔡先生」等人係施用右述不法手段以達汽車
    能順利過戶及轉售之目的，猶要難執此率謂被告二人於事前即已深悉內情而與「
    蔡先生」等人合謀為之。綜上，本件不能證明被告二人有詐騙「花旗桃園分行」
    之行為，核屬單純民事糾葛，依法自應為無罪之諭知。
據上論斷，應依刑事訴訟法第三百零一條第一項，判決如主文。
本案經檢察官鄭重文到庭執行職務。
中      華      民      國    九十一    年      六      月    二十一    日
                              台灣桃園地方法院刑事第三庭
                                  法  官  蔡榮澤
右正本證明與原本無異。
如不服本判決，應於判決送達後十日內向本院提出上訴狀( 應附繕本 )。
                                  書記官  何慧娟
中      華民      國    九十一   年       七      月      四      日
